【裁判字號】    89,訴緝,1
【裁判日期】    890607
【裁判案由】    違反槍砲彈藥刀械管制條例等
【裁判全文】
臺灣雲林地方法院刑事判決                            八十九年度訴緝字第一號
    公  訴  人  臺灣雲林地方法院檢察署檢察官
    被      告  戊○
    指定辯護人  本院公設辯護人丁○○
右被告因槍砲彈藥刀械管制條例等案件，經檢察官提起公訴（八十八年度偵字第二三
九二號），本院判決如左：
    主  文
戊○未經許可，持有手槍，處有期徒刑陸年，併科罰金新台幣壹佰萬元，罰金如易服
勞役，以罰金總額與陸個月之日數比例折算，並應於刑之執行完畢或赦免後，令入勞
動場所，強制工作年，扣案之美製具瑞塔口徑九釐米制式半自動手槍（槍枝管制編
號0000000000）壹枝、口徑九釐米半自動手槍用制式子彈伍顆，均沒收；
又以加害生命及身體之事，恐嚇他人致生危害於安全，處有期徒刑伍月；又意圖為自
己不法之所有，以恐嚇使人將本人之物交付，未遂，處有期徒刑捌月；又傷害人之身
體，處有期徒刑壹年；又以非法方法，剝奪人之行動自由，處有期徒刑壹年；又以脅
迫使人行無義務之事，處有期徒刑拾月。應執行有期徒刑玖年，併科罰金新台幣壹佰
萬元，罰金如易服勞役，以罰金總額與陸個月之日數比例折算，並應於刑之執行完畢
或赦免後，令入勞動場所，強制工作年，扣案之美製具瑞塔口徑九釐米制式半自動
手槍（槍枝管制編號0000000000）壹枝、口徑九釐米半自動手槍用制式子
彈伍顆，均沒收。
    事  實
一、戊○於民國七十九年十月間某日，在臺北縣板橋市○○路其經營之商店內，由林
    水彬〔已歿〕交付具殺傷力之美製具瑞塔口徑九釐米制式半自動手槍（槍枝管制
    編號0000000000）一枝、口徑九釐米半自動手槍用制式子彈十四顆〔
    起訴書誤為十七顆〕後，未經主管機關許可，即予持有；又戊○另起犯意，於八
    十八年四月十九日九時許，飲酒後，為向其二哥陳岸追討前欠債款，乃攜帶前揭
    槍、彈，央請不知情之丙○○〔已由檢察官另為不起訴處分〕，以機車載往雲林
    縣褒忠鄉○○村○○路十五巷四十號陳岸住處，因不見陳岸在家，頗為不悅，復
    見其二嫂辛○○出言不遜，藉著些許酒意，憤而取出預藏之前揭手槍，向辛○○
    恫嚇稱：這是真槍，隨即向該住宅客廳地板射擊一槍後離去〔毀損部分未據告訴
    〕，以加害生命及身體之事，恐嚇辛○○，致生危害於辛○○之安全；繼戊○不
    見陳岸後，復搭乘丙○○騎乘之機車，相偕至雲林縣褒忠鄉○○村○○路三七○
    巷十六號乙○○住處，邀乙○○同往雲林縣褒忠鄉農會旁小吃店飲酒，飲酒後，
    於同日上午十時許，戊○欲向乙○○借新台幣〔下同〕五十萬元，因不見乙○○
    應允，乙○○又以回家為藉口，隨即欲騎機車離去，竟腦羞成怒，另基於傷害之
    犯意，持上開預藏之該手槍，朝乙○○左小腿射擊一槍，致乙○○受有左側小腿
    貫穿出傷併經骨線骨折之傷害；復另起犯意，持槍抵住乙○○腹部，以再度開槍
    之非法方法，脅迫乙○○應以機車，載往雲林縣褒忠鄉○○村○○路四十三之一
    號其大哥己○○住處，剝奪乙○○之行動自由；同日十時四十分許，乙○○騎乘
    機車後載戊○、途經雲林縣褒忠鄉○○路三二五之二號甲○○經營之檳榔店附近
    時，因乙○○受傷血流不止，要求離去，惟戊○需款孔急，復因之前向乙○○借
    款無果，頗為不悅，竟另起意圖為自已不法所有犯意，持槍朝該檳榔店上方射擊
    一槍〔適射擊到甲○○住處牆壁，毀損部分未據告訴〕，旋向乙○○出言恫嚇稱
    ：乙○○你看到了沒有，你今天五十萬不給我，我就打死你等語，致使乙○○心
    生畏怖；續乙○○騎車搭載戊○行經雲林縣褒忠鄉○○路○○道路時，因乙○○
    血流過多，身體不支而停車，適雲林縣警察局虎尾分局褒忠分駐所所長庚○○、
    私自駕駛自用小客車趕至，乙○○便進入庚○○小客車右前座坐，戊○坐於後座
    續持槍抵住乙○○，要脅庚○○將彼等載往己○○前揭住處，庚○○本無載送之
    義務，惟為免乙○○遭遇不測，迫於不得已，應允趨車前往，使庚○○行無義務
    之事。嗣乙○○到己○○上揭住處後，乘機脫困，致恐嚇取財未得逞，旋戊○因
    尋無乙○○蹤影，怒而持槍朝己○○住處天花板射擊二槍洩憤〔毀損部分未據告
    訴〕，旋戊○於同日十三時三十分許，為據報趕到現場之員警逮捕，並扣得具殺
    傷力之制式手槍一枝、及制式手槍子彈九顆〔送驗拆解四顆費失，尚餘五顆〕等
    物。
二、案經乙○○訴由雲林縣警察局虎尾分局報請臺灣雲林地方法院檢察署檢察官偵查
    起訴。
    理  由
一、訊之被告戊○，對於其持有之美製具瑞塔口徑九釐米制式半自動手槍（槍枝管制
    編號0000000000）一枝、口徑九釐米半自動手槍用制式子彈十四顆，
    係於七十九年十月間某日，在臺北縣板橋市○○路其經營之商店內，由林水彬交
    付後，於八十八年四月十九日九時許，攜帶前揭槍彈，央請丙○○騎車載往陳岸
    住處，其以預藏之前揭手槍，向辛○○住宅客廳地板射擊一槍後離去，再搭乘丙○○騎乘之機車，相偕邀同乙○○至雲林縣褒忠鄉農會旁飲酒，因故復以該槍傷
    及乙○○，嗣被告戊○改由乙○○以機車載往己○○住處，途中於甲○○經營之
    檳榔店附近時，持槍朝該檳榔店上方射擊一槍，繼由乙○○騎車搭載前往，行經
    雲林縣褒忠鄉○○路○○道路時，因乙○○血流過多，身體不支而停車，適庚○○私駕其自用小客車趕至，乙○○便進入庚○○小客車右前座，戊○坐於後座續
    往己○○前揭住處，復持槍朝己○○住處天花板射擊二槍等情不諱，惟矢口否認
    犯有恐嚇危害安全、傷害、恐嚇取財、妨害自由及強制罪等情事，辯稱：我當天
    喝酒喝到天亮，已經醉了，到伊二哥陳岸家，因為他差我一些錢，只是要找他在
    不在，我二嫂口氣不好，所以在茫茫酒醉中開槍，並沒有惡意，並不是要恐嚇，
    與乙○○等人喝完酒，要離開時因為叫不到計程車，因看到乙○○在農會坐，我
    對乙○○說你有空在那坐，為何不肯載我回去，是不是看不起我，後來看乙○○
    騎機車要離開，就坐上後座，因為不小心開槍打到乙○○，乙○○說要去醫院擦
    藥，我答應，到半路時，乙○○自已說要到我大哥己○○那裏談，乙○○自願載
    我到己○○家，我在途中有對空鳴槍，不知打到何人之房屋，並未對乙○○說要
    五十萬元，否則要你死，我在己○○家找不到乙○○，所以對天花板開二槍云云
    。惟查：〔一〕被告未經許可持有槍、彈等事實，已據被告戊○自白供承不諱，
    復有上揭槍、彈扣案可稽。而扣案之槍、彈，經鑑定結果認送鑑槍枝，係美國廠
    製〔ＭＯＤ．９２ＦＳ〕具瑞塔口徑九釐米制式半自動手槍（槍號ＢＥＲ００４
    ３３５）（槍枝管制編號0000000000），槍管內具六條右旋來復線，
    其機械性能良好，認具殺傷力；而送驗之制式子彈九顆，認均係口徑九釐米制式
    子彈，均具殺傷力等情，復有內政部警政署刑事警察局八十八年四月二十日刑鑑
    字第三六四四七號鑑驗通知書可稽。〔二〕而被告戊○持槍，對辛○○住處地板
    開槍之事實，已迭經被告戊○供承不諱，核與證人辛○○之指證情節相符。參以
    陳岸確實積欠被告戊○五、六十萬元之債務，亦經證人陳岸到庭證述在案，顯見
    被告係到陳岸住處索債，適陳岸不在家，致索債無著，又見辛○○出言不遜，乃
    開槍恫嚇之犯意至明。復核與被告戊○於檢察官偵查時，亦供稱其係因陳岸即辛○○之配偶積欠其債務，前往追索債務，到辛○○家時，並未見到陳岸，復因辛○○口氣不好，才開槍等情，尚屬相符。再者，辛○○因見被告戊○持槍，本即
    畏懼害怕，被告戊○進而持該槍距其約五公尺處，朝該住處地板開槍，致辛○○
    害怕，迅即逃離等情，復據證人辛○○於本院證述明確，此舉顯然有危及辛○○
    生命及身體之安全，其畏怖之心，昭然若揭。衡以其飲酒後，尚知前往陳岸住處
    索債，復能邀同乙○○等人共同飲酒，之後再往己○○住處，足見其意識尚屬清
    醒。是被告戊○辯稱其在茫茫酒醉中開槍，並沒有惡意，不是要恐嚇等情，應係
    犯後卸飾之舉，實無足取。〔三〕再者，被告戊○以該槍傷及乙○○之情，為被
    告戊○所不否認，核與告訴人乙○○於本院指訴稱：我太太身體不好，不能去太
    久，我不去他〔指被告戊○〕就在家裡亂，去喝酒時，我喝了一瓶啤酒即說要載
    太太出去就醫，大家就要離席，我騎機車時，他上我機車，叫我借他五十萬元，
    我一聽即下車，他就自身上拿出槍距我不到一公尺，稱看不起他，即對我腳開槍
    ，流血要求就醫，他說再講就再開槍等語，尚屬相符，顯見被告戊○有傷害之故
    意明確。而告訴人乙○○腳部，因被告戊○開槍擊傷，受有左側小腿貫穿出傷併
    經骨線骨折之傷害，復有驗傷診斷書及相片四紙足憑。被告戊○辯稱其係不小心
    開槍打到乙○○等情，應係避重就輕之詞，亦與常情不合，所辯諉無足採。〔四
    〕至告訴人乙○○小腿受有槍傷，血流不止，要求就醫，因被告戊○恫嚇稱再講
    就再開槍，復以槍抵住乙○○腹部，致乙○○不得已，依其意思騎機車載往己○○住處，已迭據告訴人乙○○指訴在案，參以乙○○當時受有槍傷，其左側小腿
    有貫穿出傷併經骨線骨折之傷害，且從現場相片遺留之大量血跡以觀，傷勢非輕
    ，皮肉疼痛不言可喻，衡情一般人當以急著醫治為先，豈有無視自己傷情，忍住
    疼痛，自願再搭載被告戊○前往己○○住處之理。又告訴人乙○○騎車搭載被告
    戊○行經雲林縣褒忠鄉○○路○○道路時，因血流過多，身體不支而停車，適庚○○私駕其自用小客車趕至，乙○○便進入庚○○小客車右前座，戊○坐於後座
    續以槍抵住乙○○等情，復據證人庚○○到庭證以：他們說要到戊○哥哥己○○
    那裡談判，我就載他們到己○○住處，戊○坐後面，乙○○坐駕駛座旁，我開車
    ，戊○用槍抵著乙○○，叫我開車到己○○那裡等語。綜觀證人庚○○上揭證詞
    ，堪信被告戊○確實以槍為要脅，迫使乙○○不敢就醫，任由被告戊○之意思，
    帶著槍傷不得已騎車搭載其至己○○處甚明，否則，到己○○住處苟係出於告訴
    人乙○○自由意志者，衡情被告戊○自無以槍抵住告訴人乙○○之理。顯然被告
    戊○係以開槍之非法方法，迫使告訴人乙○○搭載其前往己○○住處談判，至為
    明確。被告戊○就此部分辯稱是乙○○說要去己○○住處談，不是押他去的等情
    ，核與常情不合，應係犯後畏罪之詞，無由採信。〔五〕告訴人乙○○以機車載
    被告戊○往己○○住處途中，因戊○之前向告訴人乙○○借款，未獲應允，需款
    孔急，腦羞成怒，竟另起意圖為自已不法所有之犯意，持槍朝該檳榔店上方射擊
    一槍，旋向乙○○出言恫嚇稱：乙○○你看到了沒有，你今天五十萬不給我，我
    就打死你等語等情，已據告訴人乙○○到庭證述明確，核與證人甲○○即檳榔攤
    負責人到庭證以：伊不認識被告，與他無恩怨，八十八年四月十九日不知為何被
    開槍，子彈擊中屋內牆壁，高度比人高一點等語相符，並有相片二紙可佐。參以
    被告戊○、告訴人乙○○及丙○○前於雲林縣褒忠鄉農會旁飲酒時，被告即曾出
    口向告訴人乙○○借五十萬元，未獲應允，已迭據告訴人乙○○指證歷歷，互核
    與證人丙○○證以：我有聽到他們〔指戊○、乙○○〕在說借錢的事情，但借多
    少不確定等語，尚屬吻合。參以被告戊○當日原即要向其二哥陳岸追討債務，適
    陳岸不在家，其二嫂辛○○又口氣不好，在心急及憤怒下，乃朝辛○○住處地板
    射擊一槍，足見其需款急迫之情。其向乙○○借款未獲應允，以開槍為手段，迫
    使乙○○借其款項，其恫嚇犯意至明。又乙○○先前即為被告開槍擊傷，心悸猶
    存，害怕自難避免，顯見被告以此手段，逼迫告訴人乙○○借其款自明。其恐嚇
    取財之犯意，昭然若揭。被告戊○辯稱其沒有要向乙○○借錢，亦沒有恐嚇取財
    等情，核與上情不合，要無足採。〔六〕又告訴人乙○○騎車搭載戊○行經雲林
    縣褒忠鄉○○路○○道路時，因乙○○血流過多，身體不支而停車，適雲林縣警
    察局虎尾分局褒忠分駐所所長庚○○、私自駕駛自用小客車趕至，乙○○便進入
    庚○○小客車右前座，戊○坐於後座續持槍抵住乙○○，要脅庚○○將彼等載往
    己○○前揭住處，庚○○就此本無義務，惟為免乙○○遭遇不測，不得已應允趨
    車前往等情，已據證人庚○○證以：我見到乙○○血自腳下流出，當時乙○○身
    體狀況不好，無法走，戊○用槍頂住乙○○要他繼續走，戊○說要去己○○家，
    當時支援的人未到，我看他拿槍會怕，即順他意載他到己○○家．．．我是顧慮
    到乙○○的安全才去．．．他們說要到戊○哥哥己○○那裡談判，我就載他們到
    己○○住處，戊○坐後面，乙○○坐駕駛座旁，我開車，戊○用槍抵著乙○○，
    叫我開車到己○○那裡等語；證人乙○○亦證以：我血流不止，機車不穩就停下
    來，我體力無法加油，所長〔指庚○○〕按喇叭就下車，與被告說有話慢慢談，
    我才單腳跳到所長的車子前座坐著，被告又跑到車後座押我，用命令的口吻，要
    所長載我們去己○○家等語，尚屬相符。足見被告戊○係以槍抵住乙○○為手段
    ，致使告訴人乙○○有生命安全之危險，迫使原無義務之庚○○，駕車搭載彼等
    至己○○住處，至為灼然。本件事證明確，被告犯行堪以認定。
二、核被告行為，係犯槍砲彈藥刀械管制條例第七條第四項之未經許可，持有手槍罪
    行、同條例第十二條第四項未經許可，持有子彈罪行；及刑法第二百七十七條第
    一項之傷害罪行、同法第三百零二條第一項之剝奪他人行動自由罪行、同法第三
    百零四條第一項之強制罪行、同法第三百零五條之恐嚇危害安全罪行、同法第三
    百四十六條第三項、第一項之恐嚇取財未遂罪行。檢察官起訴就被告戊○持有子
    彈部分，認係觸犯槍砲彈藥刀械管制條例第七條第四項之持有子彈罪云云，固非
    無見。惟查，未經許可，持有制式子彈行為，乃同條第十二條第四項所規範之子
    彈，核非槍砲彈藥刀械管制條例第七條第四項所規範之彈藥，起訴法條應予變更
    。被告戊○持槍押住乙○○，非法剝奪乙○○之行動自由，其行為性質含有相當
    之繼續性，為繼續犯。其已著手恐嚇取財行為之實施，惟因嗣後及時為警逮捕致
    未得逞，為未遂犯，應依刑法第二十六條前段之規定，按既遂犯之刑度，減輕其
    刑。被告一持有行為，同時持有前開槍、彈，觸犯右揭二罪名，係想像競合犯，
    應從一重之未經許可持有手槍罪處斷。被告長時間繼續持有上揭槍、彈行為，為
    犯罪行為之繼續，而非屬狀態之繼續（最高法院二十四年上字第三四０一號、二
    十六年滬上字第八七號判例意旨參照），其持有行為，雖橫跨八十五年九月二十
    五日、及八十六年十一月二十四日槍砲彈藥刀械管制條例修正公布前後，仍應依
    修正後之現行法律處斷，無適用修正前法律之餘地，併予敘明。所犯未經許可，
    持有手槍罪行，與上揭傷害罪、剝奪他人行動自由罪、強制罪、恐嚇危害安全罪
    及恐嚇取財未遂各罪間，均係另起犯意為之，其犯意各別，行為互殊，應分論併
    罰。爰審酌被告戊○前於六十五年、六十七年、八十六年、及八十七年間，分別
    因妨害公務、恐嚇、賭博、及誣告等案件，各經法院判處拘役五十日、有期徒刑
    七月、罰金四千元及拘役二十日在案，有台灣雲林地方法院檢察署刑案資料查註
    紀錄表、本院被告全國前案紀錄表可按，素行不端，其復因一時細故，未經許可
    持槍再犯本件上揭各罪，對於社會治安危害甚鉅，參酌其犯罪動機、目的、手段
    ，及犯罪所生之危害程度、犯罪後態度等一切情狀，分別量處如主文所示之刑，
    並就所宣告之數罪定其應執行之刑。又被告戊○未經許可，持上揭槍彈擁槍自重
    並犯罪，造成人心不安、及危害社會治安程度甚鉅，應依槍砲彈藥刀械管制條例
    第十九條第一項之規定，諭知於刑之執行完畢或赦免後，令入勞動場所，強制工
    作三年。
三、扣案之具殺傷力之制式半自動手槍一枝、半自動手槍用制式子彈五顆〔共十四顆
    ，被告戊○犯案射擊五顆，扣案九顆，送驗拆解費失四顆，已非屬違禁物，尚餘
    五顆〕，均為違禁物，應併予沒收。
據上論斷，應依刑事訴訟法第三百條、第二百九十九條第一項前段，槍砲彈藥刀械管
制條例第七條第四項、第十二條第四項、第十九條第一項，刑法第十一條前段、第二
十六條前段、第五十五條前段、第二百七十七條第一項、第三百零二條第一項、第三
百零四條第一項、第三百零五條、第三百四十六條第三項、第一項，第五十一條第五
款、第四十二條第三項、第三十八條第一項第一款，判決如主文。
本案經檢察官施添寶到庭執行職務。
中      華      民      國    八十九    年      六      月      七      日
                                          臺灣雲林地方法院刑事第一庭
                                                  法  官  林  秋  火
右正本證明與原本無異。
如不服本判決，應於判決送達後十日內向本院提出上訴狀( 應附繕本 )。
                                                  書記官  林  芳  杰
中      華      民      國    八十九    年      六      月      七      日
槍砲彈藥刀械管制條例第七條第四項
未經許可，持有、寄藏或意圖販賣而陳列第一項所列槍砲、彈藥者，處五年以上有期
徒刑，併科新臺幣一千萬元以下罰金。
槍砲彈藥刀械管制條例第十二條第四項
未經許可，持有、寄藏或意圖販賣而陳列子彈者，處五年以下有期徒刑、併科新臺幣
三百萬元以下罰金。
刑法第三百零五條
以加害生命、身體、自由、名譽、財產之事，恐嚇他人致生危害於安全者，處二年以
下有期徒刑、拘役或三百元以下罰金。
刑法第三百四十六條
意圖為自己或第三人不法之所有，以恐嚇使人將本人或第三人之物交付者，處六月以
上五年以下有期徒刑，得併科一千元以下罰金。
以前項方法得財產上不法之利益，或使第三人得之者，亦同。
前二項之未遂犯罰之。
刑法第二百七十七條
傷害人之身體或健康者，處三年以下有期徒刑、拘役或一千元以下罰金。
刑法第三百零二條
私行拘禁或以其他非法方法，剝奪人之行動自由者，處五年以下有期徒刑、拘役或三
百元以下罰金。
因而致人於死者，處無期徒刑或七年以下有期徒刑，致重傷者，處三年以下十年以下
有期徒刑。
第一項之未遂犯罰之。
刑法第三百零四條
以強暴、脅迫使人行無義務之事或妨害人行使權利者，處三年以下有期徒刑、拘役或
三百元以下罰金。
前項之未遂犯罰之。


司法院資訊處製作；財團法人民間司法改革基金會備份。
